【裁判字號】    98,訴,1574
【裁判日期】    981020
【裁判案由】    違反毒品危害防制條例
【裁判全文】
臺灣彰化地方法院刑事判決              98年度訴字第1574號
公  訴  人  臺灣彰化地方法院檢察署檢察官
被      告  甲○○
                    現於臺灣嘉義監獄執行中
上列被告因違反毒品危害防制條例案件，經檢察官提起公訴（98
年度毒偵字第1371號），本院合議庭裁定改由受命法官獨任以簡
式審判程序審理，判決如下：
    主  文
甲○○施用第二級毒品，處有期徒刑肆月，扣案之第二級毒品甲
基安非他命壹包（驗後淨重零點零玖零柒公克）及其包裝袋，沒
收銷燬之；又施用第一級毒品，處有期徒刑捌月，扣案之第一級
毒品海洛因肆包（驗後淨重合計肆點貳肆公克，空包裝總重零點
柒陸公克）及其包裝袋，均沒收銷燬之；應執行有期徒刑拾月，
扣案之第二級毒品甲基安非他命壹包（驗後淨重零點零玖零柒公
克）及其包裝袋、第一級毒品海洛因肆包（驗後淨重合計肆點貳
肆公克，空包裝總重零點柒陸公克）及其包裝袋，均沒收銷燬之
。
    犯罪事實
一、甲○○前因施用第二級毒品案件，經本院於民國90年3 月30
    日，以90年度毒聲字第1313號裁定送觀察、勒戒後，認有繼
    續施用毒品之傾向，復經本院於同年6 月28日，以90年度毒
    聲字第2560號裁定令入戒治處所，施以強制戒治1 年，於91
    年6 月28日強制戒治執行完畢釋放，並由臺灣彰化地方法院
    檢察署檢察官於91年7 月17日，以91年度戒毒偵字第651 、
    652 號為不起訴處分確定。詎其於前揭強制戒治執行完畢釋
    放後5 年內，復因施用第一、二級毒品案件，經本院以96年
    度訴字第371 號判刑確定後，仍不知悔改，復分別基於施用
    第一級毒品海洛因、第二級毒品甲基安非他命之犯意，於98
    年6 月14日上午6 時30分許，在彰化縣員林鎮○○街4 號住
    處，先以將甲基安非他命置於玻璃球吸食器上，於下方燒烤
    ，以吸食煙霧之方式，施用第二級毒品甲基安非他命1 次；
    一、二分鐘後，再以海洛因摻水用針筒注射體內之方式，施
    用第一級毒品海洛因1 次。嗣為警於98年6 月14日上午10時
    35分許，在彰化縣員林鎮出水里出水巷20之2 號前緝獲，並
    扣得其所有第一級毒品海洛因4 包（驗後淨重合計4.24公克
    ）、第二級毒品甲基安非他命1 包（驗後淨重0.0907公克）
    、注射針筒4 支及塑膠勺子1 支等物，始悉上情。
二、案經彰化縣警察局員林分局報請臺灣彰化地方法院檢察署檢
    察官偵查起訴。
    理  由
一、按除被告所犯為死刑、無期徒刑、最輕本刑為3 年以上有期
    徒刑之罪或高等法院管轄第一審案件者外，於刑事訴訟法第
    273 條第1 項程序進行中，被告先就被訴事實為有罪之陳述
    時，審判長得告知被告簡式審判程序之旨，並聽取當事人、
    代理人、辯護人及輔佐人之意見後，裁定進行簡式審判程序
    ；除簡式審判程序、簡易程序及第376 條第1 款、第2 款所
    列之罪之案件外，第一審應行合議審判，刑事訴訟法第273
    條之1 第1 項、第284 條之1 分別定有明文。本件被告甲○
    ○所犯係死刑、無期徒刑、最輕本刑為3 年以上有期徒刑或
    高等法院管轄第一審案件以外之罪，並於本院行準備程序時
    就被訴事實為有罪之陳述，本院合議庭依前揭規定，經評議
    結果，裁定改由受命法官獨任行簡式審判程序，先予敘明。
二、上開犯罪事實，業據被告於檢察官偵查中及本院審理時坦承
    不諱，且其於98年6 月14日為警查獲時所採取之尿液，經送
    鑑驗結果，確呈嗎啡、甲基安非他命陽性反應，有彰化縣警
    察局員林分局委託檢驗尿液代號與真實姓名對照認證單及詮
    昕科技股份有限公司98年6 月25日濫用藥物尿液檢驗報告（
    報告編號：00000000）各1 紙附卷可稽；又扣案之粉末4 包
    ，經檢驗後檢出第一級毒品海洛因成分（驗後淨重4.24公克
    ，空包裝總重0.76公克），扣案之顆粒1 包，經檢驗後檢出
    第二級毒品甲基安非他命成分（驗後淨重0.0907公克），均
    有法務部調查局濫用藥物實驗室98年7 月6 日調科壹字第09
    823019210 號鑑定書、憲兵司令部刑事鑑識中心98年8 月7
    日憲直刑鑑字第0980001397號鑑定書在卷為憑；此外，復有
    注射針筒4 支及塑膠勺子1 支等物扣案可佐，足認被告自白
    與事實相符，本件事證明確，被告犯行洵堪認定。
三、按海洛因、甲基安非他命為毒品危害防制條例第2 條第2 項
    第1 、2 款所稱之第一級毒品，不得施用、持有。次按，毒
    品危害防制條例於92年7 月9 日修正公布，自93年1 月9 日
    施行，其中第20條、第23條將施用毒品之刑事處遇程序，區
    分為「初犯」及「5 年內再犯」、「5 年後再犯」。依其立
    法理由之說明：「初犯」，經觀察、勒戒或強制戒治後，應
    為不起訴處分或不付審理之裁定；經觀察、勒戒或強制戒治
    執行完畢釋放後，「5 年內再犯」者，因其再犯率甚高，原
    實施之觀察、勒戒及強制戒治既已無法收其實效，爰依法追
    訴或裁定交付審理。至於經觀察、勒戒或強制戒治執行完畢
    釋放後，「5 年後再犯」者，前所實施之觀察、勒戒或強制
    戒治已足以遮斷其施用毒品之毒癮，為期自新及協助其斷除
    毒癮，仍適用「初犯」規定，先經觀察、勒戒或強制戒治之
    程序。從而依修正後之規定，僅限於「初犯」及「5 年後再
    犯」二種情形，始應先經觀察、勒戒或強制戒治程序。倘被
    告於5 年內已再犯，經依法追訴處罰，縱其第三次（或第三
    次以上）再度施用毒品之時間，在初犯經觀察、勒戒或強制
    戒治執行完畢釋放5 年以後，已不合於「5 年後再犯」之規
    定，且因已於「5 年內再犯」，顯見其再犯率甚高，原實施
    觀察、勒戒或強制戒治，已無法收其實效，即應依該條例第
    10條處罰。至於第三次（或第三次以上）施用毒品之時間，
    是否宜有期間限制？以多久為適宜？則分屬刑事政策、專門
    醫學之範圍，非審判機關所能決定，有待循立法途徑解決（
    最高法院95年5 月9 日95年度第7 次刑事庭會議及97年9 月
    9 日97年度第5 次刑事庭會議決議參照）。本件被告前因施
    用第二級毒品案件，經本院於90年3 月30日，以90年度毒聲
    字第1313號裁定送觀察、勒戒後，認有繼續施用毒品之傾向
    ，復經本院於同年6 月28日，以90年度毒聲字第2560號裁定
    令入戒治處所，施以強制戒治1 年，於91年6 月28日強制戒
    治執行完畢釋放，並由臺灣彰化地方法院檢察署檢察官於91
    年7 月17日，以91年度戒毒偵字第651 、652 號為不起訴處
    分確定；復於上開強制戒治執行完畢5 年內，因施用第一、
    二級毒品案件，經本院於96年5 月9 日，以96年度訴字第37
    1 號各判處有期徒刑8 月、8 月、4 月、4 月，應執行有期
    徒刑1 年4 月確定等情，有臺灣高等法院被告前案紀錄表及
    臺灣彰化地方法院檢察署刑案資料查註紀錄表各1 份在卷足
    憑；是本件被告施用第一級毒品海洛因、第二級毒品甲基安
    非他命之犯行，雖已逾前次強制戒治執行完畢後5 年之期間
    ，然被告既曾於強制戒治執行完畢5 年內再犯，並經依法追
    訴處罰同時並施以強制戒治，初已不合於條文所定「5 年後
    再犯」之要件，即與毒品危害防制條例第20條第3 項所定適
    用初犯之規定不符，揆諸首揭決議意旨，本件被告已於「5
    年內再犯」，顯見其再犯率甚高，無論其「5 年內再犯」之
    時點係於上開修法前或後，亦無論其後各次施用毒品之犯行
    ，是否已逾第一次觀察勒戒或強制戒治執行完畢後5 年，均
    毋須再重新施予觀察、勒戒或強制戒治之處遇程序，而應依
    毒品危害防制條第23條第2 項規定，逕予訴追處罰。綜上所
    述，本件犯罪事證明確，被告前開犯行洵堪認定，應予依法
    論科。
四、核被告所為，各係犯毒品危害防制條例第10條第1 項施用第
    一級毒品罪、同條第2 項施用第二級毒品罪。其持有第一級
    毒品海洛因及第二級毒品甲基安非他命之低度行為，分別應
    為施用之高度行為所吸收，均不另論罪。所犯上開二罪，犯
    意各別、罪名有異，應予分論併罰。爰審酌被告前有多次施
    用毒品前科，竟仍無視於毒品對於自身健康之戕害及國家對
    於杜絕毒品犯罪之禁令，一犯再犯，顯見上開刑罰實難收警
    惕之效，自不宜輕縱，應予嚴懲，惟斟酌修正後刑法刪除連
    續犯之規定，即採一罪一罰之刑事政策，為避免刑罰輕重失
    衡，及考量被告施用毒品僅戕害己身，犯後均坦承犯行，態
    度良好等一切情狀，分別量處如主文所示之刑，並定其應執
    行之刑。扣案之粉末4 包（驗後淨重4.24公克，空包裝總重
    0.76公克）及顆粒1 包（驗後淨重0.0907公克），經送驗後
    分別檢出第一級毒品海洛因、第二級毒品甲基安非他命成分
    ，有上開法務部調查局、憲兵司令部鑑定書附卷可稽，及其
    用以盛裝海洛因、甲基安非他命之包裝袋，因與該管制毒品
    在物理上無法析離，爰併依毒品危害防制條例第18條第1項
    前段之規定，沒收銷燬之。至供鑑驗用罄之毒品既已滅失，
    自無庸予以宣告沒收銷燬。另扣案之注射針筒4 支及塑膠勺
    子1 支，原為被告所有供及預備供本件犯罪所用，惟被告於
    檢察官偵查中，業已為拋棄所有之意思表示（見98年度毒偵
    字第1371號第33頁），已非屬被告所有之物，本院爰不予以
    諭知沒收。
據上論斷，應依刑事訴訟法第273 條之1 第1 項、第299 條第1
項前段，毒品危害防制條例第10條第1 項、第2 項、第18條第1
項前段，刑法第11條、第51條第5 款，判決如主文。
中    華    民    國    98    年    10    月    20    日
                  刑事第八庭          法  官  戰諭威
以上正本證明與原本無異。
如不服本判決應於收受判決後10日內向本院提出上訴書狀，並應
敘述具體理由；其未敘述上訴理由者，應於上訴期間屆滿後20日
內向本院補提理由書狀( 均須按他造當事人之人數附繕本) 「切
勿逕送上級法院」。
中    華    民    國    98    年    10    月    20    日
                                      書記官  陳佳宏
附錄本案論罪科刑法條：
毒品危害防制條例第10條
施用第一級毒品者，處6 月以上5 年以下有期徒刑。
施用第二級毒品者，處3 年以下有期徒刑。


司法院資訊處製作；財團法人民間司法改革基金會備份。
